臺灣雲林地方法院刑事協商判決　　　　　100年度易字第396號
公　訴　人　臺灣雲林地方法院檢察署檢察官
被　　　告　黃炳舜
上列被告因重利案件，經檢察官提起公訴（99年度偵字第6039號
、99年度少連偵字第24號），並聲請進行協商程序，本院判決如
下：
    主      文
黃炳舜乘他人急迫，貸以金錢，而取得與原本顯不相當之重利，
處有期徒刑月，如易科罰金，以新臺幣壹仟元折算壹日。又乘
他人急迫，貸以金錢，而取得與原本顯不相當之重利，累犯，處
有期徒刑月，如易科罰金，以新臺幣壹仟元折算壹日。應執行
有期徒刑伍月，如易科罰金，以新臺幣壹仟元折算壹日。
    事實及理由
一、犯罪事實：
    黃炳舜前於民國95年間，因妨害自由案件，經臺灣高等法院
    臺南分院以96年度上訴字第1302號判決判有期徒刑1 年確定
    ；又於96年間，因妨害風化案件，經臺灣臺中地方法院以96
    年度訴字第2422號判決判有期徒刑9 月，緩刑5 年確定，嗣
    經撤銷緩刑；復於97年間因竊盜、恐嚇案件，應本院以98年
    度易字第53號判決判處應執行有期徒刑8 月確定，上開案件
    接續執行，於99年3 月17日縮短刑期假釋出監付保護管束，
    於99年10月3 日假釋期滿未經撤銷，以執行完畢論。詎其仍
    不知悔改，明知陳乃穗亟需用錢而有急迫之情形，竟基於乘
    他人急迫，貸以金錢而取得與原本顯不相當重利之犯意，分
    別於99年10月上旬某日、99年10月中旬某日，在雲林縣虎尾
    鎮某街上，各借貸款項新臺幣（下同）2 萬元予陳乃穗，約
    明以10日為1 期，每1 萬元每期利息1,500 元（年利率為54
    0 ％，計算方式為：150010000 36＝5.40），於借款時
    各預扣1 期之利息，實際各僅交付17,000予陳乃穗，陳乃穗
    並簽發本票、借據、留存身分證影本作為擔保；黃炳舜又於
    99年11月5 日持用門號0000000000號行動電話（下稱000000
    0000號行動電話）通知持用門號093500XXXX號行動電話（詳
    卷）之陳乃穗：「我跟你說，改成15天1 期，初十就9,000
    」等語，改變計息方式為15日為1 期，4 萬元之每期利息為
    9,000 元（年利率仍為540 ％，計算方式為：900040000
    24＝5.40），黃炳舜即以上開方式收取與原本顯不相當之
    重利。嗣經依法監聽許喻林所持用之門號0000000000號行動
    電話，發現黃炳舜涉有重利嫌疑，而依法對黃炳舜所持用00
    00000000號行動電話實施通訊監察，並為警於99年11月22日
    11時21分許，在雲林縣臺西鄉○○路299 巷66號前，拘提黃
    炳舜到案，而悉上情。
二、證據名稱：
  (一)被告黃炳舜於警詢、偵查中之供述及本院準備程序之自白。
  (二)證人即被害人陳乃穗於警詢、偵查中之指訴
  (三)本院99年度聲監字第000565號通訊監察書暨電話附表1 份。
  (四)被告黃炳舜所持用0000000000號行動電話與證人陳乃穗所持
    用門號093500XXXX號行動電話之通訊監察譯文1 份。
  (五)0000000000號行動電話、門號093500XXXX號行動電話申登人
    資料查詢結果各1 紙。
三、應適用之條文：刑事訴訟法第455 條之2 、第455 條之4 第
    2 項、第455 條之8 、第454 條第1 項，刑法第344 條、第
    41條第1 項前段、第47條第1 項、第51條第5 款，刑法施行
    法第1 條之1 第1 項、第2 項前段，判決如主文。
四、附記事項：
  (一)按刑法第344 條重利罪成立之要件為：1.乘人急迫、輕率或
    無經驗，貸以金錢或其他物品；2.取得與原本顯不相當之重
    利。在第一條件，係指明知他人出於急迫、輕率或無經驗，
    而利用機會故為貸與，在第二條件，係指就原本利率、時期
    核算及參酌當地之經濟狀況，較之一般債務之利息，顯有特
    殊之超額者而言（最高法院27年上字第520 號判例意旨參照
    ）。核被告所為，均係犯刑法第344 條重利罪。被告先後2
    次借貸予陳乃穗之行為，為獨立之2 筆消費借貸關係，借款
    時間可明確區分，利息亦各自計算，僅嗣後合併收取，並非
    基於同一重利之犯意接續進行，是被告上開所為，犯意個別
    ，行為互殊，應予分論併罰。
  (二)黃炳舜前於95年間，因妨害自由案件，經臺灣高等法院臺南
    分院以96年度上訴字第1302號判決判有期徒刑1 年確定；又
    於96年間，因妨害風化案件，經臺灣臺中地方法院以96年度
    訴字第2422號判決判有期徒刑9 月，緩刑5 年確定，嗣經撤
    銷緩刑；復於97年間因竊盜、恐嚇案件，應本院以98年度易
    字第53號判決判處應執行有期徒刑8 月確定，上開案件接續
    執行，於99年3 月17日縮短刑期假釋出監付保護管束，於99
    年10月3 日假釋期滿未經撤銷，以執行完畢論，此有臺灣高
    等法院被告前案紀錄表1 份附卷足憑。惟按，累犯之成立，
    以曾受有期徒刑之執行完畢，或受無期徒刑或有期徒刑一部
    之執行而赦免後，5 年以內再犯有期徒刑以上之罪為要件，
    故所處徒刑雖已確定，但既尚未執行而更犯有期徒刑以上之
    罪，即不得依累犯之例論處（最高法院47年度臺上字第1027
    號判例參照），就被告於99年10月上旬某日之重利犯行，無
    法確定是否係於99年10月3 日假釋期滿未經撤銷，以已執行
    完畢論後5 年以內所為，依有疑唯有利被告認定原則，就被
    告此部分之犯行，不論以累犯，僅就被告於99年10月中旬某
    日之重利犯行，論以累犯。
五、協商判決原則上不得上訴。但有刑事訴訟法第455 條之4 第
    1 項第1 款「於本訊問程序終結前，被告撤銷協商合意或檢
    察官撤回協商聲請者」；第2 款「被告協商之意思非出於自
    由意志者」；第4 款「被告所犯之罪非第455 條之2 第1 項
    所得以協商判決者」；第6 款「被告有其他較重之裁判上一
    罪之犯罪事實者」；第7 款「法院認應諭知免刑或免訴、不
    受理者」情形之一，或協商判決違反同條第2 項「法院應於
    協商合意範圍內為判決；法院為協商判決所科之刑，以宣告
    緩刑或二年以下有期徒刑、拘役或罰金為限」等規定者（以
    上均簡稱但書情形），不在此限（即有但書情形，依法仍得
    上訴）
六、本件如有上述但書情形，且不服本判決時，得自收受宣示判
    決筆錄送達之日起10日內，向本院提出上訴狀（須附繕本）
    ，上訴於第二審法院。
本案經檢察官何宗霖到庭執行職務。
中    華    民    國   100    年    11    月    23    日
                  刑事第三庭  審判長法  官  林輝煌
                                    法  官  蕭雅毓
                                    法  官  陳雅琪
以上正本證明與原本無異。
                                    書記官  顏錦清
中    華    民    國   100    年    11    月    23    日
附錄本案論罪科刑法條全文：
中華民國刑法第344條（重利罪）
乘他人急迫、輕率或無經驗貸以金錢或其他物品，而取得與原本
顯不相當之重利者，處1 年以下有期徒刑、拘役或科或併科1 千
元以下罰金。